臺灣臺北地方法院交通事件裁定　　　　95年度交聲字第1196號
原處分機關　臺北市交通事件裁決所
異　議　人
即受處分人　行政院國軍退除役官兵輔導會榮車服務中心北市分
　　　　　　中心
代　表　人　沈興志
代　理　人　甲○○　58歲（民國37年5月15日生）
上列異議人即受處分人因違反道路交通管理處罰條例案件，對於
臺北市交通事件裁決所中華民國九十五年十二月六日所為北市裁
二字第裁二二─ＡＥＶ一二二五五三號、ＡＥＶ一二二五五四號
號處分（原舉發案號：臺北市政府警察局北市警交字第ＡＥＶ一
二二五五三號、ＡＥＶ一二二五五四號），聲明異議，本院裁定
如下：
    主  文
原處分均撤銷。
行政院國軍退除役官兵輔導會榮車服務中心北市分中心不罰。
    理  由
一、本件異議意旨略以：原舉發機關臺北市政府警察局認異議人
    即受處分人行政院國軍退除役官兵輔導會榮車服務中心北市
    分中心所有，車牌號碼五０七－ＣＳ號之營業小客車有於民
    國九十五年九月一日下午一時十五分許，在臺北市○○○路
    與南陽街之交岔路口處十公尺內臨時停車，以及經警多次告
    知要求出示證件後，仍拒不出示證件不服稽查之違規行為，
    並當場製單逕行舉發。惟異議人之代理人甲○○該時係在劃
    設黃線可供臨時停車之臺北市○○○路○段三八號「凱撒飯
    店」前臨時停車等候載客，並無在交岔路口十公尺內臨時停
    車之情事。正值異議人之代理人見同在該處臨時停車等候載
    客之同業即證人乙○○遭員警取締，欲下車瞭解狀況之際，
    復遭值勤員警強拉車門阻擋下車，喝令駛離，致異議人之代
    理人進退兩難，並要求異議人之代理人出示行車執照及駕駛
    執照，異議人之代理人雖即當場提出異議，然仍遭值勤員警
    製單逕行舉發，舉發內容顯與事實不符。經異議人向原處分
    機關臺北市交通事件裁決所陳述意見後，原處分機關仍認異
    議人所有之上開營業小客車，有在交岔路口十公尺內臨時停
    車之違規行為，以及不服從交通勤務警察或依法令執行交通
    指揮、稽查任務人員之指揮之違規行為，分別依道路交通管
    理處罰條例第五十五條第二款及同條例第六十條第二項第一
    款規定，各裁處罰鍰新臺幣（下同）六百元及九百元。
二、按所謂臨時停車，係指車輛因上、下人、客，裝卸物品，其
    引擎未熄火，停止時間未滿三分鐘，保持立即行駛之狀態者
    ；至所謂停車，則係指車輛停放於道路兩側或停車場所，而
    不立即行駛者，道路交通管理處罰條例第三條第九款、第十
    款分別定有明文。經查：本件異議人行政院國軍退除役官兵
    輔導會榮車服務中心北市所有車牌號碼五０七－ＣＳ號之營
    業小客車於九十五年九月一日下午一時十五分許，經警製單
    逕行舉發之緣由，係因異議人之代理人將上開營業小客車停
    靠路旁排班等候載客，經警勸導驅離無效之事實，業據證人
    陳國華亦即舉發本件違反道路交通管理事件之臺北市政府警
    察局交通警察大隊中正第一分局交通分隊警員於本院訊問時
    證述在卷，並經異議人之代理人甲○○於本院訊問時坦承：
    其該時係駕駛上開營業小客車停靠路旁排班等候載客等語不
    諱（本院卷第二三頁背面），且據證人乙○○於本院訊問時
    證稱：渠與異議人之代理人該時均停在該處排班等候載客等
    語屬實（本院卷第三五頁背面、第三六頁）。是以，異議人
    之代理人於上開時、地駕駛上開營業小客車停靠路旁時，既
    無「因上、下人、客，裝卸物品」之前提事實存在，而係為
    在該處排班等候載客，則其顯無立即行駛之意甚明。縱該時
    引擎未熄火，停止時間未滿三分鐘，保持立即行駛之狀態，
    亦非前揭道路交通管理處罰條例第三條第九款所指之「臨時
    停車」，而係同條例第三條第十款所謂之「停車」。
三、次按汽車駕駛人停車時，在禁止臨時停車處所停車者，處新
    臺幣六百元以上一千二百元以下罰鍰；而紅實線係設於路側
    ，用以禁止臨時停車者，道路交通管理處罰條例第五十六條
    第一項第一款及道路交通標誌標線號誌設置規則第一百四十
    九條第一項第一款第一目亦分別規定甚明。第查：異議人之
    代理人於上開時、地停車排班等候載客之地點，係在劃設有
    紅實線之臺北市○○○路與南陽街之交岔路口處，嗣經員警
    上前勸離時，仍拒不服從指揮及稽查等情，亦據證人陳國華
    於本院訊問時證述：「當天一點的時候我們適值完總統、副
    總統的特勤勤務回來之後經過該地，剛好轉角紅線的地方停
    了一部計程車，車牌五０七ＣＳ，我就請他駛離，結果他都
    沒有動‧‧‧」、「因為該處是劃紅線的部分，紅線的長度
    八點六公尺。」等語綦詳（本院卷第三七頁背面），並有證
    人陳國華所提出上開違規地點之現場照片三張及所繪製之標
    線位置圖一份在卷可稽（本院卷第四三頁至第四五頁）。佐
    以證人陳國華警員係執行職務之公務員，與異議人及異議人
    之代理人之間，均無怨隙，且係在經本院命具結以擔保證詞
    真實性之情形下，而為上開證述，證詞當屬客觀可採，要無
    故意設詞誣陷之可能。反觀異議人之代理人就其於上開時、
    地駕駛上開營業小客車停車等候排班之地點，於本院訊問時
    僅執其詞稱係在劃設黃線處停車排班云云，然質之正確之停
    車地點為何時，異議人之代理人原於本院訊問時陳稱：其該
    時距離排班點約一個車身遠云云（本院卷第二四頁背面、第
    二五頁），意謂其車輛前方僅有一台排班車輛，嗣於證人黃
    國文到庭為證後，始坦稱：其該時係第三台排班車，與證人
    黃國文所駕駛之營業小客車，尚排有另一台車號不詳之營業
    小客車等語（本院卷第三六頁背面），是若異議人之代理人
    該時確在劃設黃線之處停車，則其對於排班順序及與排班點
    之距離，自當記憶清晰，要無先後反覆不一，互異其詞之理
    ，可見異議人之代理人顯有刻意規避其該時停車地點並非在
    上開「凱撒飯店」門口正前方，實際上距離該門口前方之排
    班點至少已有二輛小客車車身遠之事實。再依上開現場標線
    位置圖所示，經證人陳國華現場測量結果，自證人乙○○及
    異議人之代理人均不爭執其等所謂之排班點即係該「０－２
    ４大客車、計程車臨停上下客專用」標誌處起算，劃設黃線
    之路段長為十三‧六公尺，以及證人陳國華於本院訊問時證
    稱：證人乙○○及異議人之代理人所駕駛之營業小客車車種
    均為豐田ＣＡＭＲＹ，車長四‧八二五公尺，第二台排班車
    為ＴＩＡＮＡ，車長四‧八九公尺予以計算（本院卷第三九
    頁），劃設黃線之路段在扣除證人乙○○所駕車輛及第二台
    排班車輛之車身長度，以及三台車前後之車距後，所餘無幾
    ，異議人之代理人實無將車輛完全停靠在黃線路段之可能。
    職是，異議人之代理人辯稱：其該時係在劃設黃線處停車排
    班，且無不服員警指揮、稽查云云，均係事後卸責之詞，不
    足採信。異議人所有之上開營業小客車確有於上開時、地在
    劃設紅線，禁止臨時停車之地點停車，以及拒不依指揮駛離
    ，且不服員警要求出示行車執照及駕駛執照稽查等違規事實
    ，違反上開道路交通管理處罰條例第五十六條第一項第一款
    及第六十條第二項第一款之規定，洵堪認定。
四、異議人之代理人於上開時、地駕駛上開營業小客車在劃設紅
    線之路段違規停車及不服從交通勤務警察或依法令執行交通
    指揮、稽查任務人員之指揮等違規事實，固堪認定。然揆諸
    道路交通管理處罰條例第七條之二第一項：「汽車駕駛人之
    行為有下列情形之一，當場不能或不宜攔截製單舉發者，得
    逕行舉發：一闖紅燈或平交道。二搶越行人穿越道。三在道
    路收費停車處所停車，不依規定繳費。四不服指揮稽查而逃
    逸，或聞消防車、救護車、警備車、工程救險車之警號不立
    即避讓。五違規停車或搶越行人穿越道，經各級學校交通服
    務隊現場導護人員簽證檢舉。六行經設有收費站、地磅之道
    路，不依規定停車繳費或過磅。七經以科學儀器取得證據資
    料證明其行為違規」；第二項第四款：「前項第七款之科學
    儀器應採固定式，並定期於網站公布其設置地點。但汽車駕
    駛人之行為屬下列情形之一者，不在此限：「‧‧‧‧‧‧
    四違規停車而駕駛人不在場。‧‧‧」；第三項：「第一項
    逕行舉發，應記明車輛牌照號碼、車型等可資辨明之資料，
    以汽車所有人為被通知人製單舉發。」之規定，則異議人之
    代理人上開違規停車之行為，既非經各級學校交通服務隊現
    場導護人員簽證檢舉，亦非違規停車而駕駛人不在場得以科
    學儀器採證舉發，復無不服指揮稽查而逃逸之情形，則本件
    逕行舉發之程序，即難謂為適法。
五、再按本條例之處罰，受舉發違反道路交通管理事件之被通知
    人，認為受舉發之違規行為應歸責他人者，應於通知單記載
    之應到案日期前，檢附相關證據及足資辨識、通知應歸責人
    之證明文件，向處罰機關告知應歸責人，處罰機關應即另行
    通知應歸責人到案依法處理。逾期未依規定辦理者，仍依本
    條例各該違反條款規定處罰。」，道路交通管理事件統一裁
    罰基準及處理細則第三十六條亦規定甚明。茲查：異議人於
    原舉發機關製單逕行舉發後，在原舉發通知單上所載之應到
    案日期「九十五年十月一日」前，即於九十五年九月二十八
    日由異議人之代理人以異議人名義具狀向原處分機關陳述意
    見，依陳述內容補充摘要欄之記載，並已足以表明「填單人
    甲○○」即係上開違規行為所應歸責之駕駛人，此有交通違
    規陳述單及以臺北市政府警察局交通警察大隊九十五年十月
    二日北市警交大執字第０九五三四六一六四００號函及臺北
    市政府警察局中正第一分局九十五年十月十三日北市警中正
    一分交字第０九五三二九四六九００號函各一份在卷足憑。
    準此，原處分機關自應依上開道路交通管理事件統一裁罰基
    準及處理細則第三十六條之規定，另行通知應歸責人亦即異
    議人之代理人到案依法處理。
六、綜上所述，異議人所有之上開營業小客車於上開時、地確有
    在上開時、地於禁止臨時停車處所停車，以及拒不依指揮駛
    離，且不服員警要求出示行車執照及駕駛執照稽查之違規行
    為，違反上開道路交通管理處罰條例第五十六條第一項第一
    款及第六十條第二項第一款之規定，固堪認定，異議人之異
    議，為無理由。然原舉發機關逕行舉發之程序，於法要有未
    合，原處分機關嗣於異議人具狀陳明本件違規行為所應歸責
    之駕駛人後，復未依道路交通管理事件統一裁罰基準及處理
    細則第三十六條規定，另行通知應歸責人亦即異議人之代理
    人到案依法處理，仍以異議人為裁罰對象，亦有違誤，於法
    自屬無可維持，應予撤銷，並自為裁定如主文所示，以資適
    法。
據上論斷，應依道路交通管理處罰條例第八十七條第二項、道路
交通案件處理辦法第二十條前段，裁定如主文。
中　　華　　民　　國　　96　　年　　4 　　月　　19　　日
                        臺灣臺北地方法院交通法庭
                            法  官  吳麗英
以上正本證明與原本無異。
如不服本裁定，應於裁定送達後五日內，向本院提出抗告狀。
                            書記官  田華仁
中　　華　　民　　國　　96　　年　　4 　　月　　23　　日
